【裁判字號】    89,訴,1116
【裁判日期】    901012
【裁判案由】    銀行法等
【裁判全文】
臺灣板橋地方法院刑事判決                        八十九年度訴字第一一一六號
    公  訴  人  臺灣板橋地方法院檢察署檢察官
右列被告因銀行法等案件，經檢察官提起公訴（八十九年度偵字第八七七二號），本
院判決如左：
    主  文
甲○○OM AL PAN無罪。
    理  由
一、公訴意旨略以：宋吉（已由本院審結）係址設台北縣新莊市○○街七十號二樓新
    加坡商鵬泰企業有限公司台灣分公司負責人，明知上開公司登記營業項目為日用
    品之經銷代理買賣、菸酒之經銷代理買賣、雜誌錄音帶之經銷代理買賣、前項各
    產品之進出口貿易、一般進出口貿易業務、代理前各項國內外廠商產品之投標報
    價等業務，並無許可經營銀行國外匯兌業務，竟仍基於概括之犯意，分別委請有
    共同犯意之丙○○（已由本院審結）、甲○○OM AL PAN等擔任該公司新莊及桃園營
    業處負責人，自民國八十七年二月間起，以販售泰國、印尼國等錄音帶為幌，在
    上開公司營業處內，另闢室收受泰國及印尼等國外籍勞工之薪資等新台幣現金款
    項後，以電腦網路傳送相關資料至泰國、印尼等地據點，自訂匯率而由該地據點
    結算，並將會算交換之當地現金交付予指定之人，每筆交易收取手續費新台幣（
    下同）三百元，每月營業額約四千萬元。嗣經法務部調查局台北市調查處搜索上
    開地點查知上情。因認被告甲○○OM AL PAN涉有違反銀行法第二十九條第一項之規
    定，而觸犯同法第一百二十五條第二項之罪嫌云云。
二、按犯罪事實應依證據認定之，無證據不得推定其犯罪事實，刑事訴訟法第一百五
    十四條定有明文；次按認定犯罪事實，須依證據，而所謂證據，係指合法之積極
    證據就犯罪事實能為具體之證明者而言；又認定不利於被告之事實，須依積極證
    據，苟積極證據不足為不利於被告事實之認定時，即應為有利於被告之認定，更
    不必有何有利之證據，最高法院三十年上字第八一六號著有判例。又所謂「積極
    證據足以為不利被告事實之認定」，係指據為訴訟上證明之全盤證據資料，在客
    觀上已達於通常一般之人均不致於有所懷疑，而得確信被告確曾犯罪之程度，若
    未達到此一程度，而有合理懷疑之存在時，即無從為有罪之確信，此觀同院七十
    六年度台上字第四八九六號判例意旨自明。
三、本件公訴人認被告甲○○OM AL PAN涉有上開違反銀行法犯行，無非以右揭事實已據
    被告甲○○OM AL PAN於調查局台北市調查處訊問時坦承不諱，並有匯款水單、廣告
    單、傳真帳號、報表、現場照片八幀等扣案足稽，甲○○OM AL PAN所辯顯係卸責之
    詞。本件事證明確，被告之犯嫌洵堪認定，為主要論據。訊據被告甲○○OM AL PAN
    堅決否認有何違反上開銀行法犯行，辯稱：伊僅係新加坡總公司派遣來台查帳之
    人員，並未經營匯兌業務等語，經查：被告甲○○OM AL PAN確係總公司派其來台查
    帳等情，業據共同被告丙○○、宋吉於本院訊問時供述明確，且證人乙○○於本
    院訊問時亦供稱被告甲○○OM AL PAN並非桃園營業處負責人等語，互核相符，再徵
    之證人即於台北市調查處擔任翻譯之江美雲於本院訊問時證稱於調查處訊問時並
    未聽懂被告甲○○OM AL PAN有無回答是桃園營業處負責人之事等語，及有被告甲○○O
    M AL PAN在新加坡之勞工退休金扣繳憑單三紙在卷可稽，被告甲○○OM AL PAN辯稱
    係自新加坡來台查帳等語，堪信為真，公訴人認被告甲○○OM AL PAN亦有從事匯兌
    工作，尚嫌無據。此外，本院復查無其他積極證據足證被告甲○○OM AL PAN有公訴
    人所指之犯行，不能證明其犯罪，爰應諭知無罪之判決，以示審慎。
據上論斷，應依刑事訴訟法第三百零一條第一項，判決如主文。
本案經檢察官鄭嘉欣到庭執行職務
中      華      民      國    九十      年      十      月     十二     日
                              臺灣板橋地方法院刑事第五庭
                                    法  官  林  錫  凱
右正本證明與原本無異。
如不服本判決，應於判決送達後十日內，向本院提出上訴狀。
                                    書記官  林  兆  嘉
中      華      民      國    九十      年      十      月     十五     日


司法院資訊處製作；財團法人民間司法改革基金會備份。
